【裁判字號】    95,易,1119
【裁判日期】    950731
【裁判案由】    業務侵占
【裁判全文】
臺灣高雄地方法院刑事判決              95年度易字第1119號
公  訴  人  臺灣高雄地方法院檢察署檢察官
被      告  天○○
上列被告因業務侵占案件，經檢察官提起公訴（95年度偵字第11
536 號、第14511 號、第14512 號），本院以簡式審判程序判決
如下：
    主  文
天○○連續意圖為自己不法之所有，而侵占對於業務上所持有之
物，處有期徒刑柒月。
    事  實
一、天○○於民國94年間，受「京城旅行社」（設於高雄市○○
    ○路282 號7 樓）之委託，由天○○以京城旅行社所推出之
    「秋楓銀雪北海道浪漫紀行五日千函篇」旅遊行程，對外向
    不特定顧客推銷該旅遊行程，並於客戶參加該旅遊行程時，
    與客戶訂立旅遊契約，並先收取旅遊費用（每人為新臺幣（
    下同）20,000元），於扣除百分之五之佣金後，再轉交予京
    城旅行社，為從事業務之人。詎天○○因需款花用，竟基於
    意圖為自己不法所有之概括犯意，自94年11月初某日起至同
    年月中旬某日止，連續將其所收取如附表1 所示之旅遊費用
    及代辦護照費用合計844,000 元，變易持有為所有之意思，
    均予以侵占入己，而花用殆盡。嗣分別於94年11月20日及11
    月26日即上開旅遊行程預定出發之日，天○○告知宙○○○
    等人其已將渠等所繳交之旅遊費用予以挪用，已無法成行，
    始知上情。
二、案經如附表1 編號1 所示宙○○○等31人訴由高雄縣政府警
    察局湖內分局報告臺灣高雄地方法院檢察署檢察官，及如附
    表1 編號2 所示戊○○等10人訴由臺灣高雄地方法院檢察署
    檢察官偵查起訴。
    理  由
一、本件被告天○○所犯係死刑、無期徒刑、最輕本刑為3 年以
    上有期徒刑以外之罪，被告於準備程序中就被訴事實為有罪
    之陳述，經法官告知簡式審判程序之旨，並聽取公訴人及被
    告意見後，本院認為適宜由受命法官獨任進行簡式審判程序
    ，合先敘明。
二、上揭事實，業據被告於本院審理中坦白承認，核與證人即告
    訴人宙○○○於警訊及偵查中；告訴人玄○○、乙○○、戊
    ○○、申○○○於偵查中指訴之情節相符，復有被告簽立之
    收據6 份、切結書1 份、本票10紙、國外旅遊定型化契約書
    1 份等書證在卷可憑，足認被告之自白與事實相符，本件事
    證明確，其有上揭連續業務侵占之犯行，應堪認定。
三、查被告行為後，如附表2 所示之刑法法條均業經變更，並均
    於95年7 月1 日生效施行，玆經整體比較結果，裁判時法並
    未較為有利，從而依刑法第2 條第1 項前段規定，自應適用
    各該行為時法，亦即修正前刑法規定至明。核被告所為，係
    犯刑法第336 條第2 項之業務侵占罪。被告先後多次業務侵
    占之犯行，時間緊接，犯罪方法類似，且觸犯構成要件相同
    之罪名，顯係基於概括犯意反覆為之，應依連續犯規定論以
    一罪，並依法加重其刑。爰審酌被告僅為一己之私，即任意
    侵占花用所持有之金錢，造成告訴人等之損失，惟念及被告
    犯後均坦認犯行，且已與部分告訴人達成和解以賠償損失，
    及其犯罪手段、侵占之金額與其他一切情狀，量處如主文所
    示之刑，以資懲儆。
據上論斷，應依刑事訴訟法第299 條第1 項前段、第273 條之1
第1 項，刑法第2 條第1 項前段、修正前第56條、第336 條第2
項，罰金罰鍰提高標準條例第1 條前段，判決如主文。
本案經檢察官宇○○到庭執行職務。
中    華    民    國       95    年    7    月   31   日
                        刑事第十五庭  法  官  呂憲雄
以上正本證明與原本無異。
如不服本判決，應於收受送達後10日內向本院提出上訴書狀。
中    華    民    國       95    年    8    月   3    日
                                      書記官  吳良美
附錄本判決論罪科刑法條
中華民國刑法第336條
（公務公益侵占罪、業務侵占罪）
對於公務上或因公益所持有之物，犯前條第1 項之罪者，處1 年
以上7 年以下有期徒刑，得併科5 千元以下罰金。
對於業務上所持有之物，犯前條第1 項之罪者，處6 月以上5 年
以下有期徒刑，得併科3 千元以下罰金。
前二項之未遂犯罰之。
附表1：
┌──┬───────┬───────┬───────┐
│編號│收取費用之時間│團員即告訴人  │侵占之金額    │
├──┼───────┼───────┼───────┤
│1   │94年10月24日起│宙○○○、鄧萬│旅遊費用合計62│
│    │至同年11月10止│賜、卯○○○、│0,000元       │
│    │              │寅○○、洪林月│代辦護照費用合│
│    │              │雲、鍾尹羚、蘇│計24,000元    │
│    │              │恩生、辛○○、│              │
│    │              │亥○○、丁○○│              │
│    │              │、丙○○、江秀│              │
│    │              │靜、未○○、朱│              │
│    │              │秀花、庚○○、│              │
│    │              │午○○、洪楊金│              │
│    │              │對、己○○、楊│              │
│    │              │舒裴、酉○○○│              │
│    │              │、地○○、洪林│              │
│    │              │秀、丑○○、洪│              │
│    │              │建中、巳○○、│              │
│    │              │辰○○、徐林麗│              │
│    │              │月、Ａ○○、楊│              │
│    │              │金鳳、壬○○、│              │
│    │              │癸○○（合計31│              │
│    │              │人）          │              │
├──┼───────┼───────┼───────┤
│2   │94年11月初某日│乙○○、玄○○│旅遊費用合計20│
│    │起至同年上旬某│、甲○○○、吳│0,000 元      │
│    │日止          │永南、申○○○│              │
│    │              │、黃○○○、黃│              │
│    │              │常吉、戌○○○│              │
│    │              │、子○○、曾林│              │
│    │              │明月（合計10人│              │
│    │              │）            │              │
└──┴───────┴───────┴───────┘
附表2：
┌──────┬─────────────┬─────────────┬───────┬────┐
│相關變更條文│行為時法（下稱舊法）之內容│裁判時法（下稱新法）之內容│比  較  理  由│備    註│
├──────┼─────────────┼─────────────┼───────┼────┤
│【罰金刑貨幣│依法律應處罰金、罰鍰者，就│中華民國94年1 月7 日刑法修│刑法之貨幣單位│經按現行│
│單位之變更】│其原定數額得提高為2 倍至10│正施行後，刑法分則編所定罰│由「元（指銀元│法規所定│
│罰金罰鍰提高│倍（刑法乃係定明10倍）。第│金之貨幣單位為新臺幣。94年│）」變更為「新│貨幣單位│
│標準條例第1 │1 條所定得提高倍數之規定，│1月7日刑法修正時，刑法分則│臺幣」，且刑法│折算新臺│
│條前段、第5 │於本條例修正後制定之法律，│編未修正之條文定有罰金者，│分則之罰金數額│幣條例第│
│條→刑法施行│不適用之；本條例修正前公布│自94年1 月7 日刑法修正施行│，亦視該分則先│2 條之規│
│法第1 之1 條│之法律，於本條例修正後修正│後，就其所定數額提高為30倍│前曾修正與否，│定折算後│
│第1 項、第2 │其罰金罰鍰數額或法律經全部│。但72年6 月26日至94年1 月│而分別提高3 或│等值，是│
│項          │修正而其罰金罰鍰數額未予變│7 日新增或修正之條文，就其│30倍。        │以新法並│
│            │更者，亦同。              │所定數額提高為3 倍。      │              │未較有利│
├──────┼─────────────┼─────────────┼───────┼────┤
│【罰金刑下限│罰金：（銀元）1 元以上。  │罰金：新臺幣1000元以上，以│罰金刑之下限，│舊法有利│
│之變更】    │                          │百元計算。                │由銀元10元（亦│        │
│刑法第33條第│                          │                          │經提高）即新臺│        │
│5 款        │                          │                          │幣30元，提高為│        │
│            │                          │                          │新臺幣1000元。│        │
├──────┼─────────────┼─────────────┼───────┼────┤
│【連續犯】  │連續數行為而犯同一罪名者，│已刪除                    │依舊法規定，以│舊法有利│
│刑法第56條  │以一罪論。但得加重其刑至二│                          │概括犯意為數行│        │
│            │分之一。                  │                          │為，而觸犯同一│        │
│            │                          │                          │罪名者，為連續│        │
│            │                          │                          │犯而僅論以一罪│        │
│            │                          │                          │。惟新法刪除此│        │
│            │                          │                          │規定後，除非符│        │
│            │                          │                          │合接續犯或包括│        │
│            │                          │                          │一罪之情形，可│        │
│            │                          │                          │認為構成單一之│        │
│            │                          │                          │犯罪外，均應認│        │
│            │                          │                          │係數罪併罰。  │        │
└──────┴─────────────┴─────────────┴───────┴────┘


司法院資訊處製作；財團法人民間司法改革基金會備份。
